臺北高等行政法院判決
　　　　　　　　　　　　　93年度簡字第01130號
原　　　告　甲○○
被　　　告　財政部臺北市國稅局
代　表　人　張盛和（局長）
上列當事人間因綜合所得稅事件，原告不服財政部中華民國93年
6月2日臺財訴字第0930018226號訴願決定，提起行政訴訟，本院
判決如下：
　　主  文
原告之訴駁回。
訴訟費用由原告負擔。
　　事  實
一、事實概要：原告配偶余素娟民國90年度綜合所得稅結算申報
    ，採列舉扣除額申報，經被告剔除醫藥費扣除額新台幣（下
    同）39,960元，核定綜合所得總額為5,844,917元，淨額為5
    ,091,648 元。原告不服，申請復查未獲變更，提起訴願亦
    遭決定駁回，遂提起行政訴訟。
二、兩造聲明：
　(一)原告聲明：訴願決定及原處分均撤銷（依起訴狀載意旨）。
　(二)被告聲明：駁回原告之訴。
三、兩造之陳述：
　(一)原告主張之理由：
    按所得稅法第17條第1項第2款第2目第3小目：「醫藥及生育
    費：納稅義務人及其配偶或受扶養親屬之醫藥費及生育費，
    以付與公立醫院、公務人員保險特約醫院、勞工保險特約醫
    療院、所，或經財政部認定其會計紀錄完備正確之醫院者為
    限。‧‧‧」查原告確實在吳澄第腦神經精神科診所就診，
    該所雖非健保特約醫療院所，惟開業後每年皆依所得稅法第
    83條及同法施行細則第13條核定所得額，並繳納稅款，其正
    常營業看診，所開立之醫療費用單據應予認列。
　(二)被告主張之理由：
    1.原告之配偶余素娟90年度綜合所得稅結算申報，列報醫藥
      及生育費列舉扣除額53,090元，經被告以所列報之吳澄第
      腦神經精神科診所，非屬依法立案之公立單位或與全民健
      康保險具有特約關係，遂否准其列報醫藥費扣除額39,960
      元。
    2.原告訴稱因精神方面疾病曾於台中縣大里市仁愛醫院、台
      中市中山醫學院、國軍八○三醫院治療無法改善病情，經
      友人介紹至吳澄第腦神經精神科診所始好轉，該診所未加
      入健保給付係屬該診所之單方行為，且該診所每年均依法
      繳納所得稅，原告90年間於該診所就醫共支出醫藥費39,9
      60元應核實追認云云。經查吳澄第腦神經精神科診所未符
      合所得稅法第17條第1項第2款第2目第3小目規定之醫療院
      、所，有原告所提示該診所負責人吳澄第93年3月10日出
      具說明附卷可稽，系爭醫藥費單據自不得申報列舉扣除，
      被告原核定否准認列系爭醫藥費支出尚無不合。
　　理  由
一、按「按前三條規定計得之個人綜合所得總額，減除下列免稅
    額及扣除額後之餘額，為個人之綜合所得淨額：‧‧‧二、
    扣除額：‧‧‧（二）列舉扣除額：‧‧‧３、醫藥及生育
    費：納稅義務人及其配偶或受扶養親屬之醫藥費及生育費，
    以付與公立醫院、公務人員保險特約醫院、勞工保險特約醫
    院、所，或經財政部認定其會計紀錄完備正確之醫院者為限
    。但受有保險給付部分，不得扣除。」為所得稅法第17條第
    1項第2款第2目第3小目所明定。
二、原告之配偶余素娟90年度綜合所得稅結算申報，列報醫藥及
    生育費列舉扣除額53,090元，提出吳澄第腦神經精神科診所
    出具之醫藥費收據為憑，惟該診所非屬公立醫院、公務人員
    保險特約醫院、勞工保險特約醫院、所，或經財政部認定其
    會計紀錄完備正確之醫院者之事實，有綜合所得稅結算申報
    書、醫藥費收據、健保特約醫療院所查詢資料等件在原處分
    卷可稽，且為原告所不爭執，原告所提前開診所負責人吳澄
    第93年3月10日出具之說明書亦稱其非健保特約醫療院所，
    ，應堪認為真實。是被告否准認列該部分醫藥費扣除額39,9
    60元，訴願決定予以維持，揆諸首開規定，並無不合。原告
    雖主張其確於吳澄第腦神經精神科診所就診，該所每年皆依
    法納稅，且正常營業看診，所開立之醫療費用單據應予認列
    云云。惟所得稅法第17條第1項第2款第2目第3小目規定，納
    稅義務人及其配偶或受扶養親屬之醫藥費及生育費，以付與
    公立醫院、公務人員保險特約醫院、勞工保險特約醫院、所
    ，或經財政部認定其會計紀錄完備正確之醫院者為限，吳澄
    第腦神經精神科診所既非符合前開規定之醫療院所，依法該
    部分之醫藥費自不得扣除。從而原處分及訴願決定均無違誤
    ，原告徒執前詞聲請撤銷，為無理由，爰不經言詞辯論予以
    駁回（本件適用簡易訴訟程序）。
據上論結，本件原告之訴為無理由，爰依行政訴訟法第233條、
第98條第3項前段，判決如主文。
中　　華　　民　　國　　94　　年　　3　　 月　　30　　日
                  第 二 庭    法  官   楊莉莉
上為正本係照原本作成。
本件以訴訟事件所涉及之法律見解具有原則性者為限，始得於本
判決送達後二十日內向本院提出上訴狀並表明上訴理由，如已於
本判決宣示後送達前提起上訴者，應於判決送達後二十日內補具
上訴理由（均按他造人數附繕本），且經最高行政法院許可後方
得上訴。
中　　華　　民　　國　　94　　年　　3　　 月　　30　　日
    　　　　　　　    　      書記官   王俊權
